臺灣臺中地方法院刑事裁定
110年度撤緩字第192號
聲  請  人  臺灣臺中地方檢察署檢察官
受  刑  人  黃仲豪




上列聲請人因受刑人犯詐欺案件，聲請撤銷其緩刑宣告（110 年
度執聲字第2808 號），本院裁定如下：
    主  文
聲請駁回。
    理  由
一、聲請意旨略以：受刑人即被告黃仲豪（下稱受刑人）因犯詐
    欺案件，經臺灣高等法院臺中分院於民國110年1月27日以10
    9年上更一字第297 號判決判處有期徒刑2年，緩刑5年，並
    於110年3月10日確定在案。詎受刑人於緩刑前即108年8月23
    日更犯詐欺罪，經本院於110年9月17日以110年度中簡字第1
    888號判決判處有期徒刑3 月，並於110年10月29日確定在案
    ，足認受刑人雖受緩刑之宣告，竟於緩刑前再犯詐欺案件，
    而受有期徒刑3 月宣告確定，經核本件受刑人於緩刑宣告前
    ，即故意犯詐欺罪，該犯行為原審未及審酌，且其前後所犯
    均為詐欺罪，罪質相同，為杜其一再故意犯罪及建立其守法
    觀念，有執行刑罰之必要，自合於刑法第75條之1第1項第1
    款所定撤銷緩刑宣告之原因，爰依刑事訴訟法第476條規定
    ，聲請撤銷緩刑之宣告等語。
二、按緩刑之宣告應撤銷者，由受刑人所在地或其最後住所地之
    地方法院檢察官聲請該法院裁定之，刑事訴訟法第476條定
    有明文。查本件受刑人戶籍地或居所地係在臺中市（北屯區
    、中區），本院自有管轄權，先予敘明。
三、按受緩刑之宣告，緩刑前因故意犯他罪，而在緩刑期內受六
    月以下有期徒刑、拘役或罰金之宣告確定者，足認原宣告之
    緩刑難收其預期效果，而有執行刑罰之必要者，得撤銷其宣
    告，刑法第75條之1 第1 項第1 款定有明文。考其立法意旨
    （略以）：關於緩刑之撤銷，現行法第75條第1 項固已設有
    2 款應撤銷之原因；至得撤銷緩刑之原因，則僅於保安處分
    章內第93條第3 項與撤銷假釋合併加以規定，體例上不相連
    貫，實用上亦欠彈性，爰參酌德國及奧地利現行立法例增訂
    得撤銷緩刑之原因，其中現行關於緩刑前或緩刑期間故意犯
    他罪，而在緩刑期內受得易科罰金之有期徒刑之宣告者，列
    為應撤銷緩刑之事由，因認過於嚴苛，而排除第75條應撤銷
    緩刑之事由，移列至得撤銷緩刑事由，俾使「法官依被告再
    犯情節，而裁量是否撤銷先前緩刑之宣告」；其次，如有前
    開事由，但判決宣告拘役、罰金時，可見行為人仍未見悔悟
    ，有列為得撤銷緩刑之事由，以資彈性適用，爰於第1 項第
    1 款、第2 款增訂之。故本條採用裁量撤銷主義，賦予法院
    撤銷與否之權限，特於第1 項規定實質要件為「足認原宣告
    之緩刑難收其預期效果，而有執行刑罰之必要」，供作審認
    之標準。是此「得」撤銷緩刑之情形，法官應依職權本於合
    目的性之裁量，妥適審酌被告所犯前後數罪間，關於法益侵
    害之性質、再犯之原因、違反法規範之情節是否重大、被告
    主觀犯意所顯現之惡性及其反社會性等情，是否已使前案原
    為促使惡性輕微之被告或偶發犯、初犯改過自新而宣告之緩
    刑，已難收其預期之效果，而確有執行刑罰之必要，此與刑
    法第75條第1 項所定2 款要件有一具備，即毋庸再行審酌其
    他情狀，應逕予撤銷緩刑之情形不同。亦即本件除該條項款
    所列「緩刑前因故意犯他罪，而在緩刑期內受得易科罰金之
    有期徒刑、拘役或罰金之宣告確定者」之事由外，尚需具備
    「足認原宣告之緩刑難收其預期效果，而有執行刑罰之必要
    者」之要件，方得撤銷。
四、經查：
㈠、受刑人前因詐欺案件，經本院以108年度訴緝字第138號判決
    判處有期徒刑2年2月，並經上訴，俟由最高法院判決原判決
    撤銷發回，復經臺灣高等法院臺中分院於110年1月27日以10
    9年度金上更一字第296號、109年度上更一字第297號判決改
    判有期徒刑2年，緩刑5年（緩刑期間為110年3月10日起至11
    5年3月9日止），於110年3月10日確定在案（下稱前案）。
    另於前揭緩刑前即108年8月23日，因詐欺案件，經本院於11
    0年9月17日以110年度中簡字第1888 號判決判處有期徒刑3
    月，並於110 年10月29日確定在案（下稱後案），上情有上
    開判決書及臺灣高等法院被告前案紀錄表等在卷可佐，是受
    刑人於緩刑前故意犯他罪（後案），而在緩刑期內受6月以
    下期徒刑宣告確定等情，固堪認定。
㈡、本件受刑人於緩刑前因故意犯他罪，而在緩刑期內受6 月以
    下有期徒刑、拘役或罰金之宣告確定者，依前開說明，尚須
    足認原宣告之緩刑難收其預期效果時，而有執行刑罰之必要
    者為限，始得依前開規定撤銷其所受之緩刑宣告。查本件受
    刑人所受前案之詐欺案件，乃係自107年5、6 月間加入詐騙
    集團從事車手之取款工作，並於107年6月6日、8日，依詐騙
    集團成員范姜均指示取款既遂2次。另其於緩刑前所犯後案
    之詐欺案件，係其於108 年7月24日將其申辦遠傳電信門號0
    000000000號及連同其他門號一併出售予真實姓名年籍不詳
    之成年人使用，而觸犯幫助詐欺取財罪，惟前、後案固同屬
    詐欺罪章之案件，然前後案之主觀上犯意不同（前案之詐欺
    之直接故意，後案為幫助犯之未必故意，並非詐欺取財故意
    ，惡性較輕），客觀上犯罪態樣、侵害法益範圍及社會危害
    程度殊異，顯見後案之犯行罪質、惡性，顯較前案更為輕微
    ；況且受刑人於前案審理期間，坦認犯行，益見其坦然面對
    司法及處罰之態度，堪稱良好；復於犯後與被害人劉宗桂達
    成和解，賠償被害人劉宗桂70萬元，並自110年3月10日起截
    至110年12月止，如期按月給付新臺幣（下同）1萬元予被害
    人劉宗桂，有本院職權調閱之110年度執緩字第365號卷內之
    調解筆錄及本院電話紀錄表在卷可稽；再者，後案行為時係
    在前案緩刑宣告前所犯，並認被告積極彌補被害人損害及悔
    悟之良好態度。綜上，是認其主觀犯意、惡性及其反社會性
    ，自非重大，若遽行撤銷前案緩刑宣告，受刑人即須入監執
    行，對其未免過於嚴苛，而與罪責相當性、刑罰比例原則相
    違。此外，亦無其他具體事證，堪認受刑人有因緩刑宣告難
    收其預期效果時，而有執行刑罰之必要。從而，本件受刑人
    既不存在高度之法敵對意識，主觀惡性亦非重大，即遽難認
    其有何前案受緩刑之宣告，而確已難收其預期效果之情形。
    是以，聲請人聲請撤銷受刑人前案之緩刑宣告，尚非有據，
    應予駁回。
五、爰依刑事訴訟法第220條，裁定如主文。 
中　　華　　民　　國　　111 　年　　1 　　月　　21　　日
                  刑事第一庭    法  官  張德寬
上正本證明與原本無異。
如不服本裁定，應於送達後五日內，向本院提出抗告狀。
                                書記官  黃麗靜
中　　華　　民　　國　　111 　年　　1 　　月　　　　日
得抗告